【裁判字號】    92,訴,883
【裁判日期】    920915
【裁判案由】    偽造貨幣
【裁判全文】
臺灣桃園地方法院刑事判決                          九十二年度訴字第八八三號
    公  訴  人  臺灣桃園地方法院檢察署檢察官
    被      告  丙○○
    指定辯護人  本院公設辯護人乙○○
右列被告因偽造貨幣案件，經檢察官提起公訴（九十二年度偵緝字第三五八號），本
院判決如左︰
    主  文
丙○○共同交付偽造通用之紙幣，處有期徒刑伍年。
    事  實
一、丙○○前於民國八十九年間因侵占及違反毒品危害防制條例等案件，經本院分別
    判處有期徒刑三月、五月，並定應執行有期徒刑七月（不構成累犯），詎仍不知
    悔改，經由林明興（行使偽造貨幣案件，業經判處有期徒刑四年六月確定）之介
    紹認識甲○○（行使偽造貨幣案件，業經判處有期徒刑四年確定），因積欠甲○
    ○新台幣（下同）二萬三千元債務，竟與不詳姓名成年男子一名，基於犯意聯絡
    ，於九十年七月十五日，在桃園縣龍潭鄉公路上，交付甲○○偽造通用紙幣九十
    二張（新版五十二張、舊版四十張），以抵償其欠款，甲○○取得前開偽造紙幣
    後，除將其中十二張比較不像真鈔之偽鈔挑出撕掉，留下其餘八十張之偽鈔，即
    自九十年七月十六日起，夥同林明興及不知情之謝心怡，分別在桃園縣、新竹縣
    、苖栗縣等地，持偽造之仟元紙鈔消費換取真鈔方式行使，嗣於九十年七月十七
    日十六時許，在苖栗縣獅潭鄉和興村之泰成雜貨店外，為警查獲，並扣得偽造仟
    元紙幣五十二張（新版二十張，舊版三十二張，另甲○○為警追緝逃跑時掉落山
    溝之四、五張偽鈔，被撿起時業已破爛，未予扣案），經甲○○供出其偽鈔來源
    ，始悉上情。
二、案經臺灣高等法院臺中分院檢察署發交臺灣苗栗地方法院檢察署呈請臺灣高等法
    院檢察署檢察長令轉臺灣桃園地方法院檢察署偵查起訴。
    理  由
一、訊據被告丙○○矢口否認有交付偽造紙幣犯行，辯稱：伊雖認識另案被告甲○○
    ，且曾向另案被告甲○○借款五、六千元，惟伊並無交付偽造仟元紙幣予另案被
    告甲○○以抵償債務。辯護意旨則以：另案被告甲○○雖證述其曾向被告購買偽
    鈔，然另案被告甲○○之證言是否可信，頗有疑問，且另案被告甲○○另證述交
    付偽鈔時，現場除被告外，尚有一名長髮不知姓名年約三十歲之男子在場，則交
    付偽鈔之人究為被告，抑或該長髮不詳姓名之人，亦有可疑，而另案被告林明興
    並未當場目睹被告與另案被告甲○○交易偽鈔，故其證詞僅能證明另案被告林明
    興曾聽另案甲○○為不利於被告之供述，但不能證明另案被告甲○○供述內容之
    真偽，又依另案被告甲○○證稱被告曾交付九十二張偽鈔，則以其數量甚鉅，顯
    非一般人得以輕易持有，則被告與偽造貨幣集團必有相當之淵源，然本件並未在
    被告身上或其住處查獲任何之偽幣或其他足認被告與此類犯行有何牽扯之事證，
    則本於罪疑唯輕法理，即應為被告無罪之諭知。
二、經查：被告因積欠另案被告甲○○二萬三千元，而於九十年七月十五日以仟元偽
    鈔九十二張抵償債務之事實，業據另案被告甲○○證述：「是丙○○賣我的，他
    住龍潭，我在七月十五日以二萬三千元向他買了九十二張仟元鈔（新版五十二張
    ，舊版四十張）」、「．．．當初我借錢給丙○○，丙○○就拿這些偽鈔還給我
    ，我借他二萬多元，丙○○還我三倍多的偽鈔，詳細數字我忘了，丙○○有告訴
    我說這是偽鈔，丙○○沒有告訴我偽鈔的來源，．．」、「他當時交給我偽鈔時
    ，是和我用電話聯絡，沒有約定在何處交貨，只說他從龍潭那邊開過來，我從埔
    心這邊開過去，互相告知所開的車子顏色、車型，在路上碰到就交貨，（當時九
    十二張偽鈔如何拿給你？）用信封袋裝著，當時他沒有下車，我們車子在路中相
    遇，他把車子掉頭開到我的旁邊，有一個人從後車窗把信封拿出來給我，那個人
    不是被告（丙○○），被告（丙○○）當時是開車」（見臺灣苖栗地方法院檢察
    署九十年度偵字第三四八九號九十年七月十八日偵查筆錄、臺灣桃園地方法院檢
    察署九十一年度他字第二五九六號卷第十七頁、本院九十二年七月十一日調查筆
    錄），按另案被告甲○○與被告並無仇隙，自無設詞誣陷之理，且另案被告甲○
    ○對於被告以九十二張仟元偽鈔抵償二萬三千元借款之事實，自始陳述一致，並
    無矛盾瑕疵之處，所為之證言自屬可信，而另案被告林明興亦證稱：案發前約一
    星期，甲○○有問伊丙○○的電話，後來丙○○也有問伊甲○○的電話，甲○○
    有跟伊說丙○○在賣偽鈔，丙○○曾拿一些偽鈔給甲○○看，被查獲交保後，丙
    ○○有問伊是否要偽鈔，丙○○有拿五張偽鈔給伊看等語（見臺灣苖栗地方法院
    九十年度訴字第三一四號卷九十年十月二十六日訊問筆錄、臺灣桃園地方法院九
    十二年度偵緝字第三五八號卷第二十六頁反面），則依另案被告林明興之證言，
    益徵被告確有販售偽鈔予另案被告甲○○之事實要屬明確，至被告辯稱其身上或
    其住處並無為警查獲與偽鈔相關之不法事證，不能僅憑另案被告甲○○之供證即
    認其確有販售偽鈔云云，然查：被告並無與另案被告甲○○等人於九十年七月十
    七日同時為警查獲，而另案被告甲○○所持有之偽鈔係由被告所交付之事實，係
    於另案偵查、審理時經另案被告甲○○供出始得知，並於該案全案判決確定後，
    由臺灣高等法院臺中分院檢察署於九十一年十月十一日發交臺灣苖栗地方法院檢
    察署偵查，其距離另案被告甲○○為警查獲之日已歷一年有餘，相關事證之湮滅
    乃可預期，且依全卷亦無偵查機關對被告曾為搜索扣押之相關筆錄可稽，因之被
    告未被查獲與偽鈔相關之事證，尚難為有利於被告之證據。
三、另案被告甲○○為警查獲所扣得之五十二張仟元偽鈔，經臺灣苖栗地方法院檢察
    署檢察官送請鑑定，經中央銀行發行局於九十年十月四日（九○）台央發字第○
    三○○五○八六○號函，認該批舊版偽鈔均以彩色噴墨方式仿印，紙質與真鈔不
    同、水印以灰色墨在紙張背面仿製、安全線以壓折方式仿造、紙張四角「壹仟」
    、「1000」面額數字及人像衣領部分以壓凸方式仿凹版油墨凸起效果；該批新版
    壹仟元偽鈔均以彩色雷射輸出方式（含彩色影印）仿印、無隱藏字及凹版印紋凸
    起效果、紙質與真鈔不同、水印以灰色墨仿製、安全線以黏貼箔膜（含面額數字
    ）方式仿正面五段裸露部分、無折光變色反應、正面左下方之「1000」面額數字
    無折光變色效果，均屬偽造等情，有中央銀行發行局前開函附於另案可稽，並經
    另案臺灣苖栗地方法院九十年度訴字第三一四號、臺灣高等法院臺中分院九十一
    年度上訴字第一０三七號審理時勘驗屬實，有臺灣苖栗地方法院檢察署九十年度
    偵字第三四八九號、臺灣苖栗地方法院九十年度訴字第三一四號、臺灣高等法院
    臺中分院九十一年度上訴字第一０三七號起訴書及判決書在卷可稽，被告交付予
    另案被告甲○○九十二張仟元紙鈔確屬偽造之事實，亦足認定。
四、被告於九十年七月十五日，在桃園縣龍潭鄉公路上交付九十二張仟元偽鈔予另案
    被告甲○○時，係與另一不詳姓名約三十歲之成年男子同行，並由該成年男子自
    後車窗將以信封袋包裹之偽鈔交付予甲○○等情，已據另案被告甲○○證陳在卷
    ，則該不詳姓名成年男子就交付偽造通用紙幣犯行，與被告自有犯意聯絡與行為
    分擔。
五、核被告所為，係犯刑法第一百九十六條第一項之交付偽造紙幣罪。被告與不詳姓
    名成年男子間有犯意聯絡與行為分擔，均為共同正犯。爰審酌被告交付他人之偽
    鈔數量眾多，對於金融秩序及社會治安之破壞甚鉅，且犯後猶飾詞狡辯，毫無悔
    意，公訴人具體求處有期徒刑五年，認屬允當，爰判處如主文所示之刑。
六、末查，被告販售予另案被告甲○○之九十二張仟元偽鈔，除另案被告甲○○撕毀
    其中不像真鈔之偽鈔、持之冒用真鈔而行使，及逃跑時掉落山溝之偽鈔外，於查
    獲時僅扣得五十二張偽鈔，而該五十二張偽鈔已經另案被告甲○○判決確定並予
    執行沒收，有另案被告甲○○、林明興判決書及執行指揮書一份在卷可稽，則扣
    案之偽鈔既已執行沒收，即已滅失，爰不另為沒收之諭知。
據上論斷，應依刑事訴訟法第二百九十九條第一項前段，刑法第二十八條、第一百九
十六條第一項，罰金罰鍰提高標準條例第一條前段，判決如主文。
本案經檢察官柯怡如到庭執行職務。
中      華      民      國      九十二      年    九      月    十五    日
                                  臺灣桃園地方法院刑事第九庭
                                      法  官    黃  斯  偉
右正本證明與原本無異
如不服本判決，應於判決送達後十日內向本院提出上訴狀( 應附繕本 )，上訴於
臺灣高等法院。
                                      書記官    李  珈  慧
中      華      民      國      九十二      年    九       月   十六    日
論罪法條之依據：
中華民國刑法第一百九十六條
 (行使收集或交付偽造變造通貨、幣券罪)
行使偽造、變造之通用貨幣、紙幣、銀行券，或意圖供行使之用而收集或
交付於人者，處三年以上十年以下有期徒刑，得併科五千元以下罰金。
收受後方知為偽造、變造之通用貨幣、紙幣、銀行券而仍行使，或意圖供
行使之用而交付於人者，處五百元以下罰金。
第一項之未遂犯罰之。


司法院資訊處製作；財團法人民間司法改革基金會備份。
